臺灣板橋地方法院刑事判決　　　　　　　100年度訴字第496號
公　訴　人　臺灣板橋地方法院檢察署檢察官
被　　　告　林宏昌
上列被告因違反毒品危害防制條例案件，經檢察官提起公訴（10
0 年度毒偵字第396 號），被告於準備程序中就被訴事實為有罪
之陳述，經告知簡式審判程序之旨，並聽取當事人之意見後，本
院合議庭裁定由受命法官獨任進行簡式審判程序，判決如下：
    主  文
林宏昌施用第一級毒品，累犯，處有期徒刑玖月。
    事  實
一、林宏昌前因施用第一級毒品案件，經本院以93年度毒聲字第
    604 號裁定送觀察、勒戒後，認有繼續施用毒品之傾向，復
    經本院以93年度毒聲字第908 號裁定令入戒治處所施以強制
    戒治，而於民國94年2 月15日執行完畢釋放，並經臺灣板橋
    地方法院檢察署檢察官以94年度戒毒偵字第126 號為不起訴
    處分確定；又於強制戒治執行完畢釋放後5 年內，再因施用
    第一級毒品案件，經本院分別以96年度訴字第4004號、96年
    度訴字第4489號、97年度訴字第835 號判處有期徒刑9 月、
    8 月、8 月確定，上開3 罪接續執行，於98年8 月25日縮短
    刑期假釋付保護管束出監，而於同年12月22日保護管束期滿
    未經撤銷，視為執行完畢。詎猶不知悔改，基於施用第一級
    毒品海洛因之犯意，於99年11月16日晚間某時許，在臺北縣
    新莊市（現改制為新北市新莊區○○○路543 巷7 弄31號2
    樓住處內，以將海洛因加水稀釋後，再以針筒注射手臂血管
    之方式，施用第一級毒品海洛因1 次。嗣因林宏昌為毒品列
    管人口，經警方通知於翌日（17日）下午4 時9 分許採尿送
    驗後，呈鴉片類嗎啡陽性反應，而悉上情。
二、案經臺北縣政府（現改制為新北市政府，下同）警察局新莊
    分局報告臺灣板橋地方法院檢察署檢察官偵查起訴。
    理  由
一、本件被告林宏昌所犯為死刑、無期徒刑、最輕本刑為3 年以
    上有期徒刑以外之罪，且非高等法院管轄第一審之案件，於
    本院準備程序進行中，被告就被訴事實為有罪之陳述，經告
    知被告簡式審判程序之旨，並聽取公訴人及被告之意見後，
    本院合議庭裁定由受命法官獨任進行簡式審判程序，合先敘
    明。
二、上揭犯罪事實，迭據被告於偵查及本院審理中坦承不諱，且
    被告在警局經其同意採尿送驗之結果，確呈第一級毒品海洛
    因之代謝物嗎啡陽性反應等情，有臺北縣政府警察局新莊分
    局毒品犯罪嫌疑人尿液採驗作業管制紀錄（檢體編號為D000
    0000號）、勘查採證同意書、臺灣檢驗科技股份有限公司99
    年12月2 日出具之編號：UL/2010/B0000000號濫用藥物檢驗
    報告各1 紙在卷可稽，足見被告自白核與事實相符，應堪採
    信。
三、按毒品危害防制條例於92年7 月9 日修正公布，自93年1 月
    9 日施行，其中第20條、第23條將施用毒品之刑事處遇程序
    ，區分為「初犯」及「5 年內再犯」、「5 年後再犯」。依
    其立法理由之說明：「初犯」，經觀察、勒戒或強制戒治後
    ，應為不起訴處分或不付審理之裁定；經觀察、勒戒或強制
    戒治執行完畢釋放後，「5 年內再犯」者，因其再犯率甚高
    ，原實施之觀察、勒戒及強制戒治既已無法收其實效，爰依
    法追訴或裁定交付審理。至於經觀察、勒戒或強制戒治執行
    完畢釋放後，「5 年後再犯」者，前所實施之觀察、勒戒或
    強制戒治已足以遮斷其施用毒品之毒癮，為期自新及協助其
    斷除毒癮，仍適用「初犯」規定，先經觀察、勒戒或強制戒
    治之程序。從而依修正後之規定，僅限於「初犯」及「5 年
    後再犯」2 種情形，始應先經觀察、勒戒或強制戒治程序。
    倘被告於5 年內已再犯，經依法追訴處罰，縱其第3 次（或
    第3 次以上）再度施用毒品之時間，在初犯經觀察、勒戒或
    強制戒治執行完畢釋放5 年以後，已不合於「5 年後再犯」
    之規定，且因已於「5 年內再犯」，顯見其再犯率甚高，原
    實施觀察、勒戒或強制戒治，已無法收其實效，即應依該條
    例第10條處罰（最高法院95年5 月9 日95年度第7 次及97年
    9 月9 日97年度第5 次刑事庭會議決議參照）。查本件被告
    於94年2 月15日強制戒治執行完畢釋放後5 年內之96年間，
    又因施用第一級毒品案件，經本院以96年度訴字第4004號判
    處有期徒刑9 月確定，於98年8 月25日縮短刑期假釋付保護
    管束出監，而於同年12月22日保護管束期滿未經撤銷，視為
    執行完畢等情，有臺灣高等法院被告前案紀錄表1 份在卷足
    憑。則被告本件施用第一級毒品之時間，雖距離前述強制戒
    治執行完畢已逾5 年，惟其前既已於5 年內再犯施用毒品案
    件，參諸前揭說明，被告本件施用毒品之行為，即不合於「
    5 年後再犯」之規定，自應依毒品危害防制條例第10條規定
    追訴處罰。從而，本案事證明確，被告上開施用第一級毒品
    之犯行，洵堪認定，應依法論科。
四、查海洛因為毒品危害防制條例第2 條第2 項第1 款所規定之
    第一級毒品。核被告所為，係犯毒品危害防制條例第10條第
    1 項施用第一級毒品罪。其於施用前、後持有海洛因之低度
    行為，為其施用之高度行為所吸收，不另論罪。又被告前受
    有如事實欄所載罪刑宣告及執行紀錄，有上述前案紀錄表在
    卷可考，其於受有期徒刑之執行完畢後，5 年以內故意再犯
    本件有期徒刑以上之罪，為累犯，應依刑法第47條第1 項規
    定加重其刑。爰審酌被告前曾因施用毒品案件經觀察、勒戒
    及強制戒治之程序，並經法院判刑在案，竟猶不知悔改，復
    再犯本件施用毒品罪，顯然無視毒品對於其自身健康之戕害
    及對於社會安全與公共秩序之潛在危害；惟念及施用毒品固
    戕害個人健康至鉅，然就他人權益之侵害仍屬有限，兼衡其
    犯罪動機、目的、手段，且犯後坦承犯行，態度尚佳，且於
    本案查獲後，持續至亞東紀念醫院接受美沙酮治療，有診斷
    證明書可參等一切情狀，量處如主文所示之刑。
據上論斷，應依刑事訴訟法第273 條之1 第1 項、第299 條第1
項前段，毒品危害防制條例第10條第1 項，刑法第11條前段、第
47條第1 項，判決如主文。
本案經檢察官楊景舜到庭執行職務。
中    華    民    國   100    年    4     月    11    日
                  刑事第十四庭  法  官  廖欣儀
以上正本證明與原本無異。
如不服本判決應於收受判決後10日內向本院提出上訴書狀，並應
敘述具體理由。其未敘述上訴理由者，應於上訴期間屆滿後20日
內向本院補提理由書（均須按他造當事人之人數附繕本）「切勿
逕送上級法院」。
                                書記官  顏偉林
中    華    民    國   100    年    4     月    11    日
附錄本案論罪科刑法條全文：
毒品危害防制條例第10條第1項
施用第一級毒品者，處6 月以上5 年以下有期徒刑。